臺灣板橋地方法院民事裁定　　　　　　　 96年度小抗字第2號
上　訴　人　惠緁企業有限公司
法定代理人　乙○○
被上　訴人　甲○○
上列當事人間請求返還押租金事件，抗告人對於中華民國96年3
月23日本院板橋簡易庭96年度板小調字第235 號小額事件第一審
裁定提起抗告，本院管轄小額訴訟程序第二審之合議庭裁定如下
：
    主  文
抗告駁回。
抗告費用新臺幣壹仟元由抗告人負擔。
    理  由
一、按訴訟之全部或一部，法院認為無管轄權者，依原告聲請或
    依職權以裁定移送其管轄法院，民事訴訟法第28條第1 項定
    有明文。次按「因契約涉訟者，如經當事人定有債務履行地
    ，得由該履行地之法院管轄。」，民事訴訟法第12條固規定
    甚明，惟為保障民事訴訟法第1 條第1 項「以原就被」原則
    ，是依「．．．因踐約而提起之訴，乃債權者據契約之本旨
    ，求履行債務之訴也，例如買賣契約，買主要求交付該物，
    則應起訴於賣主住址所在地之審判衙門。若賣主要求交付該
    價，則應起訴於買主住址所在地之審判衙門是，．．．」（
    該條立法理由參照），則因踐約而提起之訴，自應依上開立
    法理由之旨，始能達成保護被告程序上應訴方便之利益，而
    不致過於侵害「以原就被」原則。
二、本件抗告意旨略以：兩造租賃契約（下稱租約）之租賃標的
    物係位於門牌號碼臺北縣中和市○ 段67號16樓之2 之建物（
    下稱系爭建物），而抗告人係以租約請求相對人返還押租金
    ，而租約並以系爭建物為債務履行地，而系爭建物係位於本
    院轄區，縱相對人之戶籍已遷入臺東縣臺東市○○街163 號
    ，依民事訴訟法第12條規定，本院就本件訴訟仍有管轄權，
    抗告人得向本院提起本件訴訟等情，爰提起本件抗告，請求
    廢棄原裁定。
三、經查，抗告人主張租約之租賃標的物為系爭建物，而抗告人
    係以租約請求相對人返還押租金，而租約並以系爭建物為債
    務履行地等情，因而主張本院就本件自有管轄權云云，並提
    出租約為據。惟細繹兩造租約共計有17條（因第8 條業經兩
    造刪除），關於押租保證金係約定於租約第5 條：「乙方（
    指抗告人，下同）應於訂約時，交於甲方（指相對人，下同
    ）新臺幣貳萬柒仟玖佰玖拾捌元整作為押租保證金，乙方如
    不繼續承租，甲方應於乙方騰空、交還房屋後無息退還押租
    保證金。」，而依上開約定，並無從釋明兩造曾就相對人履
    行返還押租保證金債務之返還事宜係以系爭建物所在地為債
    務履行地之約定，已容有未當；次以系爭建物於兩造租約之
    地位僅得謂係租賃標的物，而金錢清償之清償地本有所謂「
    往取債務」、「赴償債務」等數方式之不同，亦無從僅以租
    賃標的物係系爭建物，即遽而推認相對人返還押租金必於該
    地為之，進而得認本院就本件訴訟有管轄權；再者，原審曾
    依抗告人原陳報相對人位於「臺北縣中和市○○路○ 段67號
    16樓」之住所對相對人送達，惟經送達機關以「遷移不明」
    為由退回，亦有送達證書可稽（見原審卷第17頁），亦足認
    本院就本件訴訟確無管轄權，揆諸上開說明，抗告人關於本
    件管轄之主張與證據及事實均有未符，自不得採信。
四、本件相對人住所地係位於臺東縣臺東市○○街163 號，有相
    對人戶籍謄本附卷可參（見原審卷第21頁），依民事訴訟第
    1 條第1 項之規定，自應由臺灣臺東地方法院管轄，玆抗告
    人向無管轄權之本院提起原審之訴，顯係違誤，是原審依職
    權將本件裁定移送於該管轄法院，於法並無不合，是本件抗
    告為無理由，自應予以駁回。
五、綜上所述，本件抗告為無理由，依民事訴訟法第436 條之32
    第3 項、第492 條第1 項、第95條、第78條，裁定如主文。
中　　華　　民　　國　　96　　年　　7 　　月　　13　　日
                  民事第二庭審判長法官　梁宏哲
                                  法官　潘長生
                                  法官　鍾啟煌
以上正本係照原本作成
不得抗告
中　　華　　民　　國　　96　　年　　7 　　月　　13　　日
                                書記官　李威賜
